臺灣臺南地方法院刑事判決              100年度訴字第917號
公  訴  人  臺灣臺南地方法院檢察署檢察官
被      告  陳明雄
上列被告因違反毒品危害防制條例案件，經檢察官提起公訴（10
0年度毒偵字第1151號），被告於本院準備程序中，先就被訴事
實為有罪之陳述，經本院合議庭裁定改由受命法官獨任進行簡式
審判程序，判決如下：
    主  文
陳明雄施用第一級毒品，累犯，處有期徒刑柒月。
    事  實
一、陳明雄前因施用毒品案件，經本院於民國91年6月27日以91
    年度毒聲字第1068號裁定送觀察、勒戒後，認無繼續施用毒
    品之傾向，於91年8月1日釋放出所，並由臺灣臺南地方法院
    檢察署檢察官於91年8月1日以91年度毒偵字第919號為不起
    訴之處分確定。嗣於93年間，再度因連續施用第一級毒品案
    件，經本院於94年1月4日以93年度訴字第834號判決判處有
    期徒刑8月確定，於94年10月29日縮短刑期執行完畢。再因
    連續施用第一級毒品罪經本院於95年9月25日，以95年度訴
    字第1109號判決，判處有期徒刑10月確定，復於96年7月16
    日，經本院以96年度聲減字第645號裁定減為有期徒刑5 月
    確定，與另案詐欺罪接續執行，於96年8月30日縮短刑期執
    行完畢。
二、詎陳明雄猶未戒除毒癮，復基於施用第一級毒品海洛因之犯
    意，於100年2月25日7時許，在臺南市新化區山腳里頂山腳
    83號住處客廳內，以針筒注射之方式，施用第一級毒品海洛
    因1次。嗣於同日17時25分許，因另案通緝為警逮捕時，經
    其同意採尿送驗後查知上情。
三、案經臺南市政府警察局第六分局移送臺灣臺南地方法院檢察
    署檢察官偵查起訴。
    理  由
一、按本件被告所犯均為死刑、無期徒刑、最輕本刑3年以上有
    期徒刑以外之罪，亦非屬高等法院管轄之第一審案件，其於
    準備程序進行中，先就被訴事實均為有罪之陳述，經告知簡
    式審判程序之旨，並聽取檢察官、被告之意見後，本院合議
    庭依刑事訴訟法第273條之1第1項裁定進行簡式審判程序，
    是本案之證據調查，依同法第273條之2規定，不受同法第15
    9條第1項、第161條之2、第161條之3、第163條之1，及第16
    4條至第170條所規定證據能力認定及調查方式之限制，合先
    敘明。
二、次按依92年7月9日修正公布、93年1月9日施行之毒品危害防
    制條例第20條、第23條第2項規定：犯該條例第10條之罪者
    ，檢察官應聲請法院裁定，令被告入勒戒處所觀察、勒戒，
    其期間不得逾2月；觀察、勒戒後，依據勒戒處所之陳報，
    認受觀察、勒戒人有繼續施用毒品傾向者，檢察官應聲請法
    院裁定令入戒治處所強制戒治，其期間為6個月以上，至無
    繼續強制戒治之必要為止，但最長不得逾1年；依前項規定
    為觀察、勒戒或強制戒治執行完畢釋放後，5年後再犯同條
    例第10條之罪者，適用前開觀察、勒戒或強制戒治之規定；
    觀察、勒戒或強制戒治執行完畢釋放後，5年內再犯同條例
    第10條之罪者，檢察官應依法追訴。是上開規定已將施用毒
    品者之刑事處遇程序，區分為「初犯」、「5年內再犯」及
    「5年後再犯」，依其立法理由，認「初犯」經觀察、勒戒
    或強制戒治後，應為不起訴處分；經觀察、勒戒或強制戒治
    執行完畢釋放後，「5年內再犯」者，因其再犯率甚高，原
    實施之觀察、勒戒及強制戒治既已無法收其實效，爰依法追
    訴；至經觀察、勒戒或強制戒治執行完畢釋放後，「5年後
    再犯」者，前所實施之觀察、勒戒或強制戒治已足以遮斷其
    施用毒品之毒癮，為期自新及協助其斷除毒癮，仍適用與「
    初犯」相同之規定，先經觀察、勒戒或強制戒治之程序。故
    依修正後之規定，僅限於「初犯」及「5年後再犯」2種情形
    ，始應先經觀察、勒戒或強制戒治程序；倘被告於5年內已
    再犯，經依法追訴處罰，縱其第3次（或第3次以上）再度施
    用毒品之時間，在初犯經觀察、勒戒或強制戒治執行完畢釋
    放5年以後，仍不合於「5年後再犯」之規定，且因已曾於「
    5年內再犯」，顯見其再犯率甚高，原實施觀察、勒戒或強
    制戒治，已無法收其實效，即應依該條例第10條處罰，至第
    3次（或第3次以上）施用毒品之時間，是否宜有期間限制？
    以多久為適宜？則分屬刑事政策、專門醫學之範圍，非審判
    機關所能決定，有待循立法途徑解決（最高法院95年5月9日
    95年度第7次刑事庭會議決議、97年9月9日97年度第5次刑事
    庭會議決議意旨參照）。查本件被告前有如事實欄所載之觀
    察、勒戒處分，並於91年8月1日執行完畢，經檢察官為不起
    訴處分，復於前開觀察、勒戒處分執行完畢後5年內再犯施
    用毒品罪，經本院先後判處徒刑，並執行完畢，分別有上開
    不起訴處分書、判決書、刑案資料查註紀錄表、臺灣高等法
    院被告前案紀錄表在卷可稽，足見被告於初犯經觀察、勒戒
    執行完畢後5年內，已曾多次再犯施用毒品案件，並經依法
    追訴處罰，揆諸上開最高法院決議要旨，縱其本次所犯施用
    毒品案件距前次觀察、勒戒程序執行完畢已逾5年，仍應由
    本院依法論罪科刑。
三、上開犯罪事實，業據被告於本院準備程序及審理中均坦承不
    諱，且被告於100年2月25日為警查獲後，於警局採尿送驗結
    果，確呈海洛因進入人體代謝分解後之嗎啡、可待因陽性反
    應乙節，有臺南市政府警察局第六分局調查陳明雄涉嫌毒品
    案送驗尿液年籍對照表、台灣檢驗科技股份有限公司濫用藥
    物檢驗報告、刑案資料查註紀錄表及臺灣高等法院被告前案
    紀錄表等附卷可稽，堪認被告上開任意性之自白，確均與事
    實相符。是本件事證明確，被告上開犯行均洵堪認定，應予
    依法論科。
四、按海洛因依其成癮性、濫用性及對社會危害性之程度，業經
    列為毒品危害防制條例第2條第2項第1款所規定之第一級毒
    品，禁止非法持有及施用；是核被告上開所為，係犯毒品危
    害防制條例第10條第1項之施用第一級毒品罪。被告施用海
    洛因前持有海洛因之低度行為，為施用之高度行為所吸收，
    不另論罪。再被告有事實欄所載論罪科刑與執行之紀錄，有
    臺灣高等法院被告前案紀錄表可稽，其於上開有期徒刑執行
    完畢後5年內，故意再犯本件有期徒刑以上之罪，為累犯，
    應依刑法第47條第1項規定加重其刑。爰審酌被告前已有多
    次施用毒品前科，竟仍不知悔改而再施用毒品，顯見其意志
    不堅，未能戒除毒癮惡習，且迄未因前所受刑之執行記取教
    訓，復參酌其所犯施用毒品行為係戕害自己身心健康，尚未
    嚴重破壞社會秩序、侵害他人權益，及其犯罪後尚能坦承全
    部犯行，表現悔意，兼衡其學歷、職業、家庭狀況等一切情
    狀，分別量處如主文所示之刑，並定其應執行之刑，以資懲
    儆。末查被告施用毒品所使用之注射針筒1支，雖為被告施
    用毒品所用之物，已經被告丟棄，業據被告供明在卷(見本
    院卷第15頁反面)，雖無證據已經滅失，然該針筒並非專供
    施用毒品所用之器具，為免造成檢察官執行程序之浪費與困
    擾，爰不另為沒收之宣告，附此敘明。
據上論斷，應依刑事訴訟法第273條之1第1項、第299條第1項前
段，毒品危害防制條例第10條第1項，刑法第11條前段、第47 條
第1項，判決如主文。
本案經檢察官 馮君傑 到庭執行職務
中    華    民    國   100    年    9     月    30    日
                    刑事第十五庭    法  官  蔡直青
以上正本證明與原本無異。
如不服本判決應於收受本判決後10日內向本院提出上訴書狀，並
應敘述具體理由。其未敘述上訴理由者，應於上訴期間屆滿後20
日內向本院補提理由書狀（均須按他造當事人之人數附繕本）「
切勿逕送上級法院」。
                                    書記官  郭純瑜
中    華    民    國   100    年    10    月    3     日
附錄論罪科刑法條：
毒品危害防制條例第10條
施用第一級毒品者，處 6 月以上 5 年以下有期徒刑。
施用第二級毒品者，處 3 年以下有期徒刑。